臺灣高等法院高雄分院刑事裁定　　　　100年度交抗字第300號
　　　　　　　　　　　　　　　　　　100年度交抗字第301號
抗　告　人
即受處分人　凌哲雲
上列抗告人因聲明異議案件，不服臺灣高雄地方法院100 年度交
聲字第2111、2112號中華民國100 年11月4 日交通事件裁定，提
起抗告，本院判決如下：
     主  文
抗告駁回。
    理  由
一、原裁定意旨略以：按受處分人不服道路交通管理處罰條例第
    8 條主管機關所為之處罰者，依同條例第87條第1 項規定，
    固得於收到裁決書之翌日起20日內，向管轄地方法院聲明異
    議，惟得為聲明異議之主體者，限於該條例第8 條主管機關
    所處罰之受處分人，如非受處分人聲明異議或主管機關尚未
    開立裁決書即聲明異議，皆難認其異議合於法律上之程式。
    查抗告人即異議人凌哲雲違反道路交通管理處罰條例事件，
    尚未經道路交通管理處罰條例第8 條第1 項第1 款、第3 項
    所定公路主管機關裁決處罰，有原審依職權查詢結果，本件
    尚未經道路交通主管機關即高雄市政府交通局裁決，此有高
    雄市政府交通局100 年10月26日高市交裁決字第1000055985
    號函附卷可稽；揆諸前揭說明，抗告人對於尚未經裁決之違
    反道路交通管理處罰條例事件聲明異議，屬裁決前之異議，
    其異議不合法律上之程式，且無從補正，應予駁回等語。
二、抗告意旨略以：抗告人於民國100 年8 月18日上午8 時30分
    許，駕駛車號1071-PX 號自用小客車行經高雄市岡山區○○
    ○路、阿公店路口，為警舉發有「車於行經路口未注意標線
    （誌）、保持前後車距」及「汽車輕微肇事未移繪路邊致妨
    礙過往人車交通」之違規情事，遭警員掣單舉發（高市警交
    安字第B00000000 、B00000000 號），惟當場舉發之警員並
    未預先告知違反交通法條第幾條，若要我繳罰款，也請警員
    提供影像檔憑證，否則無疑是趁人之危，栽贓強盜，爰提起
    抗告，請求撤銷原處分云云。
三、按依道路交通管理處罰條例所定罰鍰之處罰，行為人接獲違
    反道路交通管理事件通知單後，應於15日內，向處罰機關陳
    述意見或到達指定處所聽候裁決；次按違反道路交通管理處
    罰條例之受處分人，不服該條例第8 條主管機關所為之處罰
    ，得於「接到裁決書之翌日起20日內」，向管轄地方法院聲
    明異議，道路交通管理處罰條例第9 條第1 項、第87條第1
    項分別定有明文；又交通法庭認聲明異議不合法律上之程式
    者，應以裁定駁回之，道路交通事件處理辦法第17條前段亦
    有明文。是違反道路交通管理處罰條例之受處分人得依前述
    規定聲明異議之對象，係主管機關之「裁決」，即行政機關
    所為具有行政罰性質之行政處分，而非違規舉發通知。從而
    ，行為人接獲道路交通管理處罰條例所定罰鍰處罰之通知，
    如有不服，應先向處罰機關陳述意見或依通知所定期限前往
    指定處所聽候裁決；其收受裁決書後仍不服該裁決者，始得
    向管轄之地方法院聲明異議。如於交通主管機關裁決前，即
    先向管轄之地方法院聲明異議，因法定得異議之對象尚未存
    在，該異議自不合法律上之程式，且無從補正，依法應予駁
    回。
四、經查：依道路交通管理處罰條例第87條第1 項規定，受處分
    人不服第8 條主管機關所為之處罰，得於接到裁決書之翌日
    起20日內，向管轄地方法院聲明異議。故道路交通管理處罰
    條例第8 條所定主管機關處罰之受處分人，不服該主管機關
    裁罰之受處分人，必須於「接到裁決書」之翌日起20日內，
    向管轄地方法院聲明異議，始為合法。本件抗告人係於100
    年10月12日向原審法院聲明異議，然本件之道路交通主管機
    關即高雄市政府交通局裁決迄至100 年10月26日止，尚未裁
    決等情，有原審依職權向主管機關即高雄市政府交通局查詢
    結果之函覆在卷可稽（見原審卷第16頁）。是抗告人就未經
    主管機關裁決之違反道路交通管理處罰條例事件向原審法院
    聲明異議，顯然不合法律上程式。原裁定以其異議不合法律
    上之程式，且無從補正，而予駁回，經核尚無違誤。抗告意
    旨未就本件聲明異議是否合於法定程式一節為抗辯，僅徒執
    陳詞，指摘原裁定不當，為無理由，應予駁回。
據上論斷，應依道路交通管理處罰條例第89條、道路交通事件處
理辦法第25條、刑事訴訟法第412 條，裁定如主文。
中    華    民    國   100    年    12    月    13    日
                  刑事第三庭    審判長法  官  張意聰
                                      法  官  莊松泉
                                      法  官  簡志瑩
以上正本證明與原本無異。
不得再抗告。
中    華    民    國   100    年    12    月    13    日
                                      書記官  吳新貞